【裁判字號】    96,易,3800
【裁判日期】    980508
【裁判案由】    竊盜
【裁判全文】
臺灣板橋地方法院刑事判決              96年度易字第3800號
公  訴  人  臺灣板橋地方法院檢察署檢察官
被      告  甲○○
上列被告因竊盜案件，經檢察官提起公訴（96年度偵字第27973
號），本院判決如下：
    主  文
甲○○犯攜帶兇器竊盜罪，累犯，處有期徒刑伍月，如易科罰金
，以新臺幣壹仟元折算壹日，應於刑之執行前，令入相當處所，
施以監護陸月。
扣案之扳手壹支，沒收。
    事  實
一、甲○○前於民國95年間，因竊盜案件，經本院判處有期徒刑
    6 月確定，於96年4 月2 日執行完畢。
二、甲○○猶不知警惕，竟意圖為自己不法之所有，於96年11月
    15日13時許，在其因罹有器質性情感性精神病（器質性躁症
    ）之精神障礙，且於該時點正係處於躁期，致其辨識行為違
    法性及依其辨識而行為之能力，顯著減低之情形下，攜帶屬
    其所有之客觀上可供兇器使用之扳手1 支，至位於臺北縣新
    莊市○○路11號至29號間（起訴書誤載為：11之29號）前方
    之人行道上，著手接續拆卸屬臺灣電力公司所有、由該公司
    人員乙○○管領之該處各個變電箱上之固定長型鐵片14個、
    圓形墊圈23個、螺栓13個等零件（共價值新臺幣約1,000 元
    ），而竊取之，得手後將該等物品隨身攜帶，嗣因其犯行為
    目擊路人陳偉忠發現報警處理，於當日13時30分許，經警在
    化成路7 號前當場查獲，並經警扣得上開扳手1 支及甲○○
    竊得之固定長型鐵片14個、圓形墊圈23個、螺栓13個。
三、案經乙○○訴由臺北縣政府警察局新莊分局報由臺灣板橋地
    方法院檢察署檢察官偵查起訴。
    理  由
壹、認定事實所憑之證據及理由：
一、按被告以外之人於審判外之陳述，經當事人於審判程序同意
    作為證據，法院審酌該言詞陳述或書面陳述作成時之情況，
    認為適當者，得為證據，刑事訴訟法第159 條之5 第1 項定
    有明文。對於證人陳偉忠、乙○○於警詢中所為之陳述，證
    明乙○○於警詢中取回失竊之上開物品所出具之贓物認領保
    管單，警員於至現場查獲本案時所製作之扣押筆錄、扣押物
    品目錄表等供述文書，被告、檢察官於本院審判程序均表示
    無意見而同意作為證據（見本院98年4 月24日審判筆錄第4
    頁），本院審酌該等供述證據並無有何係違法取得或信用性
    明顯過低之情形，認為適當，依刑事訴訟法第159 條之5 第
    1 項之規定，該等供述證據均具有證據能力。而卷附之顯示
    上述變電箱及扣案物品（含竊得物品及扳手）之照片，係以
    機械方式所留存之影像，屬非供述證據，無傳聞證據法則之
    適用，因該等照片與被告本案犯行具有關聯性，亦均有證據
    能力。
二、訊據被告甲○○固承認其有持扣案之扳手從上揭變電箱上拆
    卸取得扣案之固定長型鐵片、圓形墊圈、螺栓等零件之事實
    ，惟否認有竊盜之犯意，其於本院準備程序辯稱：我去案發
    地，電器承裝業的人說可以將鐵片等物拆下來，因電力公司
    欠我的情，我就拆下來，當作復健，何人叫我拆是不可以說
    ，這次電力公司的人沒有叫我拆，但他們沒叫我拆就等於默
    認，我有思想報復症云云（見本院97年1 月18日筆錄）；於
    本院審判程序則稱：我是當復健，是一種手腳運動云云（見
    本院98年4 月24日筆錄）。經查：被告於前揭時地持扣案之
    扳手拆卸上開變電箱上之固定長型鐵片14個、圓形墊圈23個
    、螺栓13個等零件之事實，為被告於警詢、偵查及本院始終
    供承在卷，並經證人陳偉忠、乙○○於警詢中證述明確（見
    偵查卷第11至12頁、第14至15頁），復有乙○○於警局取回
    失竊物品所出具之贓物認領保管單、扣押筆錄、扣押物品目
    錄表、顯示上述變電箱及扣案物品（含竊得物品及扳手）之
    照片附卷（見偵查卷第16、18至26頁），以及扳手1 支扣案
    可證。已證被告確有不告而取之竊取行為。而被告於警詢中
    供稱：拆下來的鐵片等物，我要拿去賣賺點利息錢回來，我
    就是要報復電力公司等語（見偵查卷第8 、9 頁）；於偵查
    中供稱：因為我之前剪電力電線害我賠17萬，我產生報復心
    理，想要拿那些固定鐵片去賣等語（見偵查卷第33頁）。由
    被告此等供述以及被告將竊得物品隨身攜走並未棄置於拆卸
    現場之事實可證：被告拆取上揭物品固係出於報復之心理，
    惟同時亦有據為己有之不法意圖，被告有不法所有之竊盜犯
    意甚明，其於本院所稱之復健之說，要屬卸責之詞，實不足
    採。
三、綜上，本件事證明確，被告竊盜犯行，洵堪認定。
貳、論罪科刑部分：
一、按刑法第321 條第1 項第3 款之攜帶兇器竊盜罪，係以行為
    人攜帶兇器竊盜為其加重條件，此所謂兇器，其種類並無限
    制，凡客觀上足對人之生命、身體、安全構成威脅，可供兇
    器使用之物均屬之，且祇須著手行竊之時有攜帶此種具有危
    險性之兇器為已足，並不以攜帶之初有行兇之意圖為必要。
    查：本件被告用以行竊之扣案板手1 支，係鐵製品，有照片
    在卷可證（見偵查卷第23頁），在客觀上自具有危險性，持
    以行竊，足以對人之身體、生命、安全構成威脅，應屬兇器
    。核被告所為，係犯刑法第321 條第1 項第3 款之攜帶兇器
    竊盜罪。
二、被告有如事實欄一所示有期徒刑執行完畢之情形，有臺灣高
    等法院被告前案紀錄表1 份附卷可稽，被告於5 年以內再故
    意犯本件有期徒刑以上之罪，依刑法第47條第1 項規定，構
    成累犯，加重其刑。
三、查：因被告自稱有思想報復症，經本院向財團法人奇美醫院
    調取被告之病歷資料，經該醫院函覆資料稱：被告於95年9
    月13日至該醫院精神科初診時，有情緒亢進、激躁、誇大妄
    想等症狀，明顯處於躁病狀態，臨床診斷為雙相型情感病患
    ，躁症重度伴有精神病症狀等情，有該醫院97年3 月6 日（
    97）奇醫字第1190號函檢送之被告病情摘要及相關病歷資料
    影本各1 份附於本院足稽。為明瞭被告行為時之精神狀況，
    本院爰囑託臺北市立聯合醫院松德院區對被告進行精神鑑定
    ，經該醫院鑑定結果，鑑定結論為：綜合張員（指被告，下
    同）之過去生活史、疾病史、身體檢查、精神狀態檢查（對
    現實判斷仍差等）、腦波檢查及心理評估結果（鑑定報告有
    詳述該等資料，內容詳卷），認為張員係一「器質性情感性
    精神病（器質性躁症）」之病患，張員本次犯行當時係處於
    躁期，未緩解狀態，而使張員對其所遭遇事件之應對反映與
    如何處理缺乏合理判斷作用，同時對其行為之後果亦缺乏審
    慎考量，亦常扭曲他人給予之訊息，因此張員犯行時確實因
    其精神狀態處於躁期，致其有辨識行為違法以及依其辨識而
    行為之能力，顯著降低之情形等語，有臺北市立聯合醫院98
    年4 月2 日北市醫松字第09830608300 號函檢送之精神鑑定
    報告書附於本院卷足證（該報告書係依刑事訴訟法208 條第
    1 項前段規定之程序所為，屬刑事訴訟法第159 條第1 項規
    定之法律另有規定之情形，自具有證據能力）。是被告於為
    本案行為時，已因罹有器質性情感性精神病（器質性躁症）
    之精神障礙，且處於躁期，致其辨識行為違法性及依其辨識
    而行為之能力，顯著減低，而有刑法第19條第2 項規定之適
    用，依該條項規定減輕其刑，並先加後減之。
四、爰審酌被告本案係貪圖不法取得而為犯行，犯罪態樣，其本
    案竊行所竊取之物品價值非高，及其確罹有精神疾病，致其
    有辨識行為違法性及依其辨識而行為之能力顯著減低之情事
    ，以及其前有竊盜前科等一切情狀，量處如主文所示之刑，
    並諭知易科罰金之折算標準。末按因刑法第19條第2 項之原
    因，其情狀足認有再犯或有危害公共安全之虞時，於刑之執
    行完畢或赦免後，令入相當處所，施以監護，但必要時，得
    於刑之執行前為之，其監護期間為5 年以下，刑法第87條第
    2 項、第3 項前段定有明文。查：臺北市立聯合醫院上揭精
    神鑑定報告書載稱：張員於本次犯行前並未接受規則之治療
    ，且張員對於其犯行亦缺乏現實認知，確有再犯之可能，為
    防止類似情形再次發生，建議張員須接受規則之精神科治療
    或相當之監護處分，由於張員於接受鑑定時仍呈現明顯之躁
    症症狀，若張員應受徒刑，建議於刑之執行前先施以監獲等
    語，有該鑑定報告書在卷可參，本院認此一鑑定意見可採，
    爰依刑法第87條第2 項、第3 項前段規定，為如主文所示之
    保安處分之諭知（若其保安處分執行有效果，執行檢察官可
    考慮刑法第98條第1 項後段規定之適用）。
五、扣案之扳手1 支，屬被告所有供其本案竊行之用，為被告供
    明在卷，依刑法第38條第1項第2款規定，宣告沒收。
據上論斷，應依刑事訴訟法第284 條之1 、第299 條第1 項前段
，刑法第321 條第1 項第3 款、第47條第1 項、第19條第2 項、
第41條第1 項前段、第87條第2 項、第3 項前段、第38條第1 項
第2 款，判決如主文。
本案經檢察官黃佳權到庭執行職務。
中    華    民    國    98    年    5     月    8     日
                  刑事第一庭    法  官  王復生
以上正本證明與原本無異
如不服本判決應於送達後10日內向本院提出上訴狀
                                書記官  張惠芳
中    華    民    國    98    年    5     月    14    日
附錄本案論罪科刑法條全文：
中華民國刑法第321條
（加重竊盜罪）
犯竊盜罪而有左列情形之一者，處6月以上、5年以下有期徒刑：
一、於夜間侵入住宅或有人居住之建築物、船艦或隱匿其內而犯
    之者。
二、毀越門扇、牆垣或其他安全設備而犯之者。
三、攜帶兇器而犯之者。
四、結夥三人以上而犯之者。
五、乘火災、水災或其他災害之際而犯之者。
六、在車站或埠頭而犯之者。
前項之未遂犯罰之。


司法院資訊處製作；財團法人民間司法改革基金會備份。
